【裁判字號】    98,台上,3394
【裁判日期】    980618
【裁判案由】    違反公司法
【裁判全文】
最高法院刑事判決            九十八年度台上字第三三九四號
上  訴  人  台灣高等法院台中分院檢察署檢察官
被      告  甲○○
上列上訴人因被告違反公司法案件，不服台灣高等法院台中分院
中華民國九十五年十一月二十八日第二審判決（九十五年度上訴
字第一七三０號，聲請簡易判決處刑案號：台灣彰化地方法院檢
察署九十四年度偵字第三八九七號），提起上訴，本院判決如下
：
    主  文
原判決撤銷，發回台灣高等法院台中分院。
    理  由
本件原判決以被告甲○○被訴涉犯違反民國九十年十一月十二日
修正前公司法第九條第三項公司應收之股款，股東並未實際繳納
，而以申請文件表明收足罪嫌。經審理結果，認查無證據足資證
明被告有被訴之犯行，因而維持第一審諭知被告無罪之判決，駁
回檢察官在第二審之上訴；固非無見。
惟查：(一)、原審以被告於八十六年間曾同意設立公司，並將其國
民身分證影本一紙交予洪河通，其後吳圳長延至八十九年十一月
間，始委託李俊龍之會計事務所辦理「都穩開發工程有限公司」
（下稱都穩公司）之設立登記，認被告因許久未見有下文，亦未
再與洪河通或與都穩公司其他股東聯繫有關公司設立登記或如何
繳付股款之事，而為被告無罪之判決。核與卷附經濟部中部辦公
室九十三年十二月二十二日（經九三）中辦三字第０九三三０九
六三一六０號書函檢送「都穩開發工程有限公司登記案卷」一宗
，其中公司設立登記申請書所附之股東甲○○身分證影本一張，
正面記載：「（彰縣）八十八年十一月二十四日換發」，背面住
遷註記欄之地址亦為「彰化縣溪州鄉大庄村四鄰前巷二號」（見
九十三年度他字第一五六八號卷第二十二頁背面），應係於八十
八年十一月二十四日換發國民身分證後始提出之資料不符，非無
判決理由矛盾之違誤。(二)、縱使被告早於八十六年間同意參與都
穩公司之設立，但被告八十八年十一月二十四日換發之國民身分
證影本是否被告於公司聲請登記前所提出？都穩公司辦理設立登
記時，負責辦理登記事宜之公司負責人或股東，有無通知被告繳
交股款？若否，被告是否知悉何時提出申請公司設立登記及申請
公司設立登記時，須同時為股款已收足之陳報，而與其他股東有
共同犯意之聯絡？攸關被告應與黃章軒、洪河通、吳圳長等人成
立共同正犯之判斷。原審未予調查論明，遽為被告無罪之判決，
亦嫌調查未盡及理由欠備。檢察官上訴意旨指摘原判決不當，非
無理由；應認有撤銷原判決發回更審之原因。
據上論結，應依刑事訴訟法第三百九十七條、第四百零一條，判
決如主文。
中    華    民    國  九十八  年    六    月   十八   日
                      最高法院刑事第八庭
                          審判長法官  洪  文  章
                                法官  王  居  財
                                法官  郭  毓  洲
                                法官  黃  梅  月
                                法官  邱  同  印
      本件正本證明與原本無異
                                      書  記  官
中    華    民    國  九十八  年    六    月  二十三  日
                                                      V


司法院資訊處製作；財團法人民間司法改革基金會備份。
